【裁判字號】    97,訴,111
【裁判日期】    971231
【裁判案由】    損害賠償
【裁判全文】
臺灣屏東地方法院民事判決               97年度訴字第111號
原      告  乙○○
訴訟代理人  周春米律師
被      告  丁○○
            丙○○
            庚○○
            甲○○
                        號
            戊○○
            己○○
共      同
訴訟代理人  吳澄潔律師
複代理人    黃政雄律師
上列當事人間損害賠償事件，本院於民國97年12月18日言詞辯論
終結，判決如下：
    主  文
被告丙○○、庚○○、甲○○、戊○○、己○○應連帶給付原告
新臺幣伍拾萬捌仟零柒拾元，及被告丙○○、己○○部分均
自民國九十六年十一月二十四日起，被告庚○○部分自民國九十
六年十一月二十七日起、被告甲○○部分自民國九十六年十一月
三十日起、被告戊○○部分自民國九十六年十一月二十七日起，
均至清償日止，按週年利率百分之五計算之利息。
原告其餘之訴駁回。
訴訟費用由原告負擔。
本判決於命被告丙○○、庚○○、甲○○、戊○○、己○○給付
部分，原告各以新臺幣壹拾柒萬玖仟佰元預為被告供擔保後得
假執行；被告丙○○、庚○○、甲○○、戊○○、己○○各預以
新臺幣伍拾萬捌仟零柒拾元為原告供擔保後，得免為假執行
。
原告其餘假執行之聲請駁回。
    事實及理由
一、按訴狀送達後，原告不得將原訴變更或追加他訴。但請求之
    基礎事實同一者，擴張或減縮應受判決事項之聲明者，民事
    訴訟法第255 條第1 項第2 款、第3 款定有明文。本件原告
    起訴時係請求被告連帶給付新臺幣（下同）250 萬元，及自
    起訴狀繕本送達之翌日起至清償日止，按週年利率百分之5
    計算之利息，嗣原告於民事起訴狀繕本送達被告後，而於民
    國97年3 月27日具狀將聲明擴張為請求被告連帶給付500 萬
    元，及自起訴狀繕本送達之翌日起至清償日止，按週年利率
    百分之5 計算之利息，經核原告所為僅屬擴張應受判決事項
    之聲明，且其請求之基礎事實同一，其追加合於上開規定，
    應予准許，合先敘明。
二、原告主張：
(一)、原告於95年5 月4 日23時許前往屏東縣南州鄉○○村○○路
    5 之10號「旺谷檳榔攤」購買香煙時，被告丙○○、庚○○
    夥同被告甲○○、戊○○、己○○及其他姓名年籍不詳之成
    年人共約10餘人，進入該檳榔攤內，分持鐵椅、機車大鎖及
    鐵管攻擊原告，造成原告受有頭部外傷併四處撕裂傷，右手
    第三、四掌骨，右手第二、三、四近端指骨骨折、背部挫傷
    瘀血、左前臂擦傷、右手擦傷等傷害，並經本院以96年度易
    字第466號刑事判決在案。
(二)、為此，爰依民法第184 條第1 項前段、第185 條第1 項、第
    193 條第1 項、第195 條第1 項規定請求下列項目，並提起
    本件訴訟：
  1.醫療費用：原告支出醫療費用18,393元，並有輔英科技大學
    附設醫院醫療繳款收據13張為證。
  2.看護費用：原告因上開傷害於95年5 月4 日起至95年5 月12
    日止住院治療，住院期間長達8 日，故以每日2,000 元計算
    看護費用，合計看護費用為16,000元。
  3.工作收入損失：原告與其父親洪義賓從事鐵工工程承包業務
    ，擔任鐵工，每日薪資平均約2,000 元，每月平均工作20日
    ，每月工資平均約4 萬元。其工作內容端賴其雙手出力綁鐵
    ，系爭事故致其右手多處骨折嚴重影響手部功能，至少需休
    養及復健治療1 年（即95年5 月4 日起至96年5 月3 日止）
    ，完全無法工作，故以每月4 萬元計算工作收入損失，合計
    工作收入損失約48萬元。
  4.勞動能力之減損：原告擔任鐵工，其工作內容端賴其雙手出
    力綁鐵，因系爭事故受傷，經醫師診斷，其右手握力減少約
    百分之50，其勞動能力減損約百分之50。原告為70年8 月25
    日出生之人，自96年5 月4 日起至其年滿60歲即退休年齡（
    130 年8 月24日）止，有411 個月，以其減少之勞動能力相
    當於上開薪資50％按霍夫曼計算式（係數：239.00000000）
    扣除中間利息，共計原告所受相當於減少勞動能力之損害為
    4,783,472 元（計算式：40,000×50％×239.00000000≒4,
    783,472 ；四捨五入至整數位）。
  5.精神慰撫金：原告遭被告夥同其他姓名年籍不詳之成年人共
    約10餘人毆打，受有重創，多次進入醫院開刀治療，身心俱
    疲，且其現年未滿30歲，因系爭事故受傷致其右手功能嚴重
    受損，影響事業，內心沮喪非能言喻，精神上承受莫大痛苦
    ，自得向被告請求精神慰撫金50萬元以資慰藉。
  6.上述5 項合計5,797,865 元，原告僅請求其中之500 萬元，
    並於本院聲明：(1)被告應連帶給付500 萬元，及自起訴狀繕
    本送達之翌日起至清償日止，按週年利率百分之5 計算之利
    息；(2)願供擔保，請准宣告假執行。
(三)、對被告抗辯之陳述：
    本件原告涉犯恐嚇罪嫌部分，業經臺灣高等法院高雄分院97
    年度上易字第323 號刑事判決撤銷原審判決改判原告無罪，
    被告上述與有過失抗辯顯無可採。又依據原告被毆打時所拍
    照片觀之，被告等人當時下手之兇狠，原告受傷慘重，原告
    精神上所受創傷極大。
三、被告抗辯：
(一)、本院96年度易字第466 號刑事案件中，被告丁○○僅與夥眾
    侵入住宅並毆打訴外人歐鳳己部分有涉，而與夥眾毆打原告
    部分無涉，本院刑事庭將本件附帶民事訴訟一併移送被告丁○○部分，程序上顯然有誤，且實體上，原告自稱遭毆打之
    現場，被告丁○○根本未出現，亦未有犯意聯絡，是以被告
    丁○○實與本件刑事附帶民事案件無任何關係。又被告庚○○雖出現在原告遭毆打之檳榔攤現場，但未與其他行為人有
    侵權行為之犯意聯絡，且僅在車上休息並未下車，故原告請
    求被告庚○○連帶損害賠償，亦屬無據。至被告甲○○、戊○○、己○○亦未在檳榔攤現場出現，上開刑事判決之認定
    顯然有誤，本院應自行查明認定，不受刑事判決認定之拘束
    。
(二)、因原告出言恐嚇被告丙○○之父親丁○○，被告丙○○向原
    告詢明時，原告先攻擊被告丙○○，兩人方有肢體衝突產生
    ，是依民法第217 條第1 項規定，原告與有過失，本院應減
    輕或免除賠償金額。
(三)、對原告請求之金額及項目抗辯如下：
  1.醫藥費用及看護費用：醫藥費用部分不爭執，看護費用部分
    應函詢輔英科技大學附設醫院，原告於住院期間有無看護之
    必要，及其金額。
  2.工作收入損失：否認原告每月有4 萬元之收入，且原告並非
    1 年內完全無法工作，於上開刑事案件開庭時，原告均能自
    行出庭及進行訴訟，是以原告主張1 年工作損失，亦屬無據
    。
  3.勞動能力之減損：否認原告每月有4 萬元之收入及其勞動能
    力減損百分之50，原告應負舉證責任，且輔英科技大學附設
    醫院已函覆原告之傷勢已大致復原，並未達殘障等級，是以
    原告請求勞動能力之減損部分，應予駁回。
  4.精神慰撫金：本件起因是原告出言恐嚇被告丁○○，且原告
    所受傷害係於被告丙○○與原告互毆所致，故原告請求精神
    慰撫金，實屬過高等語置辯，並於本院聲明：(1)原告之訴駁
    回；(2)如受不利判決，願供擔保，請准宣告免為假執行。
四、經查，原告主張被告等人於前揭時地趁其購買香菸之際，分
    持鐵椅、機車大鎖、及鐵管出手攻擊原告，造成原告受有頭
    部外傷併四處撕裂傷，右手第三、四掌骨，右手第二、三、
    四近端指骨骨折、背部挫傷瘀血、左前臂擦傷、右手擦傷等
    傷害，被告前開故意傷害行為並經本院以96年度易字第466
    號刑事判決分別對被告丙○○、庚○○各處1 年有期徒刑，
    均減為有期徒刑6 月，並得易科罰金，被告己○○處有期徒
    刑10月，減為有期徒刑5 月，得易科罰金，被告甲○○、戊○○各處有徒刑6 月，均減為有期徒刑3 月，得易科罰金確
    定，有該刑事判決在卷可稽，復經本院調閱上述刑事卷審閱
    無誤，除被告丁○○外，其餘被告均是對原告為共同侵權行
    為之人，除被告丙○○自認有出手毆打告外，其餘被告庚○○、甲○○、戊○○、己○○雖抗辯未在場出手攻擊原告云
    云，然其等或有在場或在場並出手毆打原告等情，亦分別據
    證人潘曉嘉於第一審刑事案件審理中證述庚○○、甲○○、
    戊○○均有在現場，證人郭聰源警訊中證述己○○持鐵管不
    停毆打原告等語，則被告庚○○、甲○○、戊○○、己○○
    抗辯其等非共同侵權行為人，尚無可採。是以原告所受前開
    傷勢除被告丁○○外，均與其餘被告之故意傷害行為間有相
    當因果關係可堪認定。
五、按因故意或過失不法侵害他人之權利者，負損害賠償責任；
    數人共同不法侵害他人之權利者，連帶負損害賠償責任﹔不
    能知其中孰為加害人者，亦同。造意人及幫助人，視為共同
    行為人。不法侵害他人之身體或健康者，對被害人因此喪失
    或減少勞動，或增加生活上之需要時，應負賠償責任。不法
    侵害他人之身體、健康、名譽、自由、信用、隱私、貞操，
    或不法侵害他人其他人格法益而情節重大者，被害人雖非財
    產上之損害，亦得請求賠償相當之金額。民法第184 條第1
    項前段、第185 條、第193 條第1 項及第195 條第1 項前段
    定有明文。除被告丁○○外之其餘被告既然共同故意侵害原
    告之身體，致原告受有頭部外傷併四處撕裂傷，右手第三、
    四掌骨，右手第二、三、四近端指骨骨折、背部挫傷瘀血、
    左前臂擦傷、右手擦傷等傷害，業如上述，其等依法自應連
    帶對原告負損害賠償責任。是原告依前開規定訴請除被告丁○○外之其餘被告連帶賠償其損害，即屬有據。茲就原告請
    求賠償之項目及金額審究如下：
  (一)醫療費用：原告支出醫療費用18,393元，並有輔英科技大學
    附設醫院醫療繳款收據13張為證。被告亦未爭執，此部分應
    予准許。
  (二)看護費用：原告因上開傷害於95年5 月4 日起至同年月12日
    止住院治療8 日，被告雖質疑其無須看護，然經本院函查醫
    院之結果，其住院時因右手不便及頭部外傷需專人照料看護
    照顧，有輔英科技大學附設醫院97年6 月11日輔醫歷字第09
    70600013號函，及同年7 月24日輔醫歷字第0970724033號函
    覆可稽（分見本院卷第55頁、第92頁），另外該醫院現在一
    般看護每日1 人對1 人之價格為2,000 元，1 對3 人，1 日
    為800 元等，見同前揭函，則原告之住院期間確需專人照料
    ，其以每日2,000 元計算看護費用，應屬必要支出，故原告
    請求因傷勢住院增加之看護費用16,000元，自得准許。
  (三)不能工作之收入損失：
    原告主張其因本傷害事件，導致其右手多處骨折嚴重影響手
    部功能，至少需休養及復健治療1 年（即95年5 月4 日起至
    96年5 月3 日止），亦提出輔英科技大學附設醫院診斷證明
    書為證（見本院卷第32頁），而經向其就診醫院函查其不能
    工作之期間與情形究為如何？經該醫院函覆本院如下：原告
    之傷勢如欲從事勞動工作，一般半年應可工作，唯手的活動
    或有不便等語，參見該醫院前揭97年7 月24日函文，故原告
    主張其1 年無法工作，尚無法完全採信，應以半年無法工作
    為可採，至被告抗辯其能出庭應訊並無不能工作之狀況云云
    ，然出庭應訊係屬身體之行動力評估，至於手部受傷之復原
    情況為何，是否無法工作，尚難以僅憑可出庭活動即認定其
    已回復至可使用雙手工作之狀態，故被告上述抗辯尚無可採
    ；至原告主張薪資得以每月4 萬元計算工作收入損失，並提
    出屏東縣政府營利事業登記證為證，然此僅能證明其父親確
    有經營千義工程行，而參酌本院查得原告於96年度申請勞工
    保險投保薪資為17,280元，有勞保局電子閘門查詢作業被保
    險人投保資料查詢明細可稽（見本院卷第102 頁），可見原
    告如經工作可有能力每月獲得該薪資，故應以該金額計算其
    每月工作收入損失，原告主張每月以4 萬元計算尚無依據，
    故此部分請求於103,680 元之範圍核屬有據，自得准許；逾
    此範圍之請求於法無據，應予駁回。
  (四)勞動能力之減損：
    原告自承擔任鐵工，其工作內容端賴其雙手出力綁鐵，因系
    爭事故受傷，認其右手握力減少約百分之50，故有勞動能力
    減損約百分之50云云，然並提出輔英技術學院附設醫院（現
    為輔英科技大學附設醫院）96年7 月11日診斷證明書為證，
    被告則抗辯其無減損勞動能力之情，而經本院函請原告受傷
    就醫之輔英科技大學附設醫院關於原告上開傷勢之癒後有無
    減損其勞動能力之情形，經醫院函覆如下：其現功能已大致
    復原，唯握力不足，未達殘障等級等語，有該醫院97年6 月
    11日前揭函在卷可參，原告對此固有爭執並請求本院再為鑑
    定，惟查，原告提出主張有握力減少約50％之診斷證明書，
    係96年間治療期間所為評估，與癒後之評估自應分別其情以
    觀，且本院前向該醫院函詢之際，亦告知請該醫院如需原告
    配合檢查，應通知原告到院配合鑑定，該醫院既未通知原告
    配合檢查為之，可見該醫院依據其原有相關病歷資料即足以
    認定原告之癒後情況，而毋庸通知本人再次檢查，故本院認
    其函覆為可採信，而無須再次鑑定之，附此敘明。而原告之
    傷勢癒後握力不足既未達殘障等級之標準，原告此部分主張
    有勞動能力減損一節尚屬無法證明，此部分請求賠償，為無
    理由，應予駁回。
  (五)精神慰撫金：
    原告主張遭除被告丁○○外之其餘被告夥同其他姓名年籍不
    詳之成年人共約10餘人毆打，受有前述傷勢，及就醫治療身
    心俱疲，且其現年未滿30歲，因系爭事故受傷致其右手功能
    嚴重受損，影響事業，內心沮喪非能言喻，精神上承受莫大
    痛苦，自得向被告丙○○、庚○○、甲○○、戊○○、己○○請求非財產上損害賠償可堪認定。而查原告自承從事鐵工
    工作，每月收入約有4 萬元，而其本院查得其96年度曾參加
    勞工保險投保薪資為17,280元，亦如上述，而原告名下無任
    何財產，自陳本次車禍傷勢重大，並導致手部握力不足，影
    響往後之生活與工作，精神上痛苦無法形容，原告原從事鐵
    工，每月收入約為17,280元，其名下無任何財產；另被告丙○○自承高職畢業，現從事荖葉種植工作，尚無收入，名下
    有汽車1 部，合計財產總價值共計0 元，被告庚○○自承高
    職畢業，現擔任運輸司機工作，每月收入約在25,000元，名
    下有不動產土地1 筆、汽車1 部，合計財產總價值共計120
    ,000 元 ，另被告甲○○自承五專畢業，現無工作，名下有
    不動產土地1 筆，合計財產總價值共計143,289 元，另被告
    戊○○自承高職畢業，現打零工，薪資不固定，名下有不動
    產土地與房屋各1 筆，合計財產總價值共計1,115,160 元，
    另被告己○○自承高職畢業，現從零工工作，收入不固定，
    現名下無任何財產，此經本院依職權查詢兩造之財產狀況，
    有稅務電子閘門財產所得調件明細表（分見本院卷第58至66
    頁）在卷可參。本院參酌兩造之社會身分、地位、教育程度
    、財產經濟狀況、工作、兩造各自之資力及原告所受之精神
    上痛苦等一切情狀，認原告之精神慰撫金以40萬元之請求尚
    屬適當，應予准許，超過此範圍之請求，於法無據，應予駁
    回。。
  (六)綜上所述，本件原告依共同侵權行為之法律關係，請求除被
    告丁○○外之其餘被告連帶給付之金額為醫療費用18,393元
    、看護費用16,000元、不能工作之損失金額103,680 元，非
    財產上損害賠償400,000 元，合計為538,073 元，即如判決
    主文第1 項所示金額與利息範圍內，為有理由，應予准許，
    逾此之請求為無理由，應予駁回。又本件被告乃基於故意而
    為之侵權行為，無與有過失審酌之餘地，附此敘明。
六、原告陳明願供擔保，聲請宣告假執行，被告丙○○、庚○○
    、甲○○、戊○○、己○○亦陳明如受不利判決願供擔保請
    准宣告免為假執行，於原告勝部分互核其聲請均無不合，乃
    分別酌定相當擔保金額准許之；至原告其餘敗訴部分，其訴
    既經駁回，其假執行聲請亦是失所依附，應併予駁回之。
七、本件事證已臻明確，兩造其餘主張、陳述及立證方法，經核
    於判決不生影響，爰不逐一論列，附此敘明。
八、又本件原告勝訴部分係基於附帶民事訴訟而免徵裁判費，故
    毋庸命敗訴之被告丙○○、庚○○、甲○○、戊○○、己○○連帶負擔之，其餘原告之訴既經駁回，該部分訴訟費用依
    法應由原告負擔之。
據上論結，原告之訴一部有理由，一部無理由，依民事訴訟法第
79條、第85條第2 項、第390 條第2 項、第392 條第2 項，判決
如主文。
中    華    民    國    97    年    12    月    31    日
                  民事第一庭    法  官  潘快
正本係照原本作成。
如不服本判決，應於收受送達後二十日內向本院提出上訴書狀，
其未表明上訴理由者，應於提出上訴後二十日內向本院補提理由
書狀（均須按他造當事人之人數附繕本）
                                書記官  黃麗燕
中    華    民    國    97    年    12    月    31    日


司法院資訊處製作；財團法人民間司法改革基金會備份。
